【裁判字號】    92,訴,523
【裁判日期】    920704
【裁判案由】    侵權行為損害賠償
【裁判全文】
臺灣臺南地方法院民事判決  九十二年度訴字第五二三號
    原      告  甲○○
    被      告  乙○○
右當事人間請求侵權行為損害賠償事件，本院判決如左：
    主      文
被告應給付原告新台幣柒拾萬陸仟柒佰捌拾捌元，及自民國九十二年三月四日起至清
償日止，按週年利率百分之五計算之利息。
原告其餘之訴駁回。
訴訟費用由被告負擔十分之九，餘由原告負擔。
    事實及理由
甲、程序方面：
    本件被告未於言詞辯論期日到場，核無民事訴訟法第三百八十六條所列各款情形
    ，爰依原告之聲請，由其一造辯論而為判決。
乙、實體方面：
一、原告起訴主張：被告於民國九十年四月七日凌晨零時許，在台北市飲用啤酒後，
    已達不能安全駕駛動力交通工具之程度，竟仍駕駛車號ＨＢ－三三一五號自小客
    車，沿國道一號高速公路由北往南方向行駛，於同日上午七時許，途經國道一號
    高速公路南向三二三點七公里處（台南縣永康市路段）時，理應注意車輛行駛時
    ，駕駛人應注意車前狀況，隨時採取必要之安全措施及汽車行駛高速公路，不得
    在路肩行駛，或利用路肩超越前車或倒車。而依當時情形，又無不能注意之情事
    ，竟疏於注意，於行經上開路段時行駛路肩欲超越前車，因路肩積水打滑而衝撞
    內側護欄，致行駛在後方由原告駕駛車號二Ｌ－二六二三號自小貨車剎車不及而
    撞及被告所駕駛之自小客車左後車側，原告因而受有左脛骨骨折之傷害，且致原
    告之系爭自小貨車受損，被告自應賠償原告所受之損害：原告駕駛系爭貨車，
    因裝載貨物、帆布因事故發生而毀損，其費用為新台幣（下同）六千元；汽車
    因毀損而拖吊至警察局停放及運回新竹之費用為一萬九千九百九十元；系爭貨
    車之修復費用為三十萬零六百二十元；系爭貨車修復期間，無法使用送貨，因
    而委託拖運行裝載貨物，支出費用二萬三千六百二十五元；原告遭撞傷後，送
    醫治療，支出醫療費用一萬七千八百三十三元；原告因受傷不良於行，乃請看
    護照料，看護費用為四萬五千元；原告受傷期間三個月無法工作，以原告每月
    投保金額五萬七千八百元計算，原告損失之工作所得為十七萬三千四百元；精
    神慰撫金二十萬元。爰依侵權行為之法律關係，請求被告賠償七十八萬六千四百
    六十八元等情，並聲明：(一)被告應給付原告七十八萬六千四百六十八元，及自起
    訴狀繕本送達翌日起至清償日止，按週年利率百分之五計算之利息。(二)訴訟費用
    由被告負擔。
二、被告未於言詞辯論期日到場，亦未提出準備書狀作何聲明或陳述。
三、得心證之理由：
（一）原告主張被告於前揭時酒後駕駛車號ＨＢ－三三一五號自小客車，途經國道一
      號高速公路南向三二三點七公里處（台南縣永康市路段）時，理應注意車輛行
      駛時，駕駛人應注意車前狀況，隨時採取必要之安全措施及汽車行駛高速公路
      ，不得在路肩行駛，或利用路肩超越前車或倒車。而依當時情形，又無不能注
      意之情事，竟疏於注意，於行經上開路段時行駛路肩欲超越前車，因路肩積水
      打滑而衝撞內側護欄，致行駛在後方由原告駕駛車號二Ｌ－二六二三號自小貨
      車剎車不及而撞及被告所駕駛之自小客車左後車側，原告因而受有左脛骨骨折
      之傷害，且致原告之系爭自小貨車受損之事實，已據提出奇美醫學中心診斷證
      明書、東元綜合醫院診斷證明書及車損照片七張為證，且經本院依職權調取台
      灣高等法院台南分院九十年度交上易字第一五七三號過失傷害案件刑事歷審卷
      核閱無誤，而本件車禍經送請台灣省台南區車輛行車事故鑑定委員會鑑定，亦
      認被告酒醉駕駛小客車，違規行駛路肩，超車不當，為肇事原因；原告無肇事
      因素，有該會九十二年六月五日南鑑字九二０七九三號鑑定意見書在卷足憑，
      被告未於言詞辯論期日到場爭執，亦未提出任何書狀作有利於己之陳述，依民
      事訴訟法第二百八十條第三項前段準用同條第一項之規定，視同自認，自堪信
      原告前開主張為真實。
（二）按故意或過失，不法侵害他人之權利者，負損害賠償責任；汽車、機車或其他
      非依軌道行駛之動力車輛，在使用中加損害於他人者，駕駛人應賠償因此所生
      之損害；不法侵害他人之身體或健康者，對於被害人因此喪失或減少勞動能力
      或增加生活上之需要時，應負損害賠償責任；不法侵害他人之身體、健康、名
      譽、自由、信用、隱私、貞操，或不法侵害其他人格法益而情節重大者，被害
      人雖非財產上之損害，亦得請求賠償相當之金額，民法第一百八十四條第一項
      前段、第一百九十一條之二前段、第一百九十三條第一項及第一百九十五條第
      一項前段分別定有明文。查被告過失不法侵害原告之身體、財產（車輛），既
      堪認定，則被告對於原告因而所受之損害，依前揭規定，自應負損害賠償責任
      。茲就原告請求被告賠償之金額，是否應予准許，分述如次：
  １、醫療費用一萬七千八百三十三元：原告主張其因本件車禍受傷，支出上開醫療
      費用，雖據提出收費收據及免用發票收據為證；惟查：其中中藥一批二千二百
      元，未經提出醫師處方，難認係醫療上之必要；又其中東元綜合醫院醫療費用
      五千五百四十八元中之四千九百九十三元係屬全民健康保險所負擔，依全民健
      康保險法第八十二條規定，係由全民健康保險之保險人取得代位權，原告再行
      請求，要難准許。至其餘醫療費一萬零六百四十元依原告所受傷害及各收據載
      明治療費別，係屬治療上之必要費用，且與本件車禍有相當因果關係，應予准
      許。
  ２、看護費用四萬五千元：原告主張其因受傷不良於行，乃於九十年四月七日起至
      同年五月七日止請看護照料，支出看護費用四萬五千元，已據提出證明書為證
      ，且有東元綜合醫院九十二年四月七日九二東秘總字第五七二號函覆「其（原
      告）傷勢需專人看護，約需看護四週」等語附卷可稽，則此部分自屬原告因本
      件車禍受傷所增加生活上之需要而支出之費用，應予准許。
  ３、工作所得損失十七萬三千四百元：原告主張其受傷期間三個月無法工作，以原
      告每月投保金額五萬七千八百元計算，原告損失之工作所得為十七萬三千四百
      元等情，業據提出投保單位保費計算明細表及建華商業銀行申保人借款資料查
      詢單為憑，且有東元綜合醫院前揭函覆「（原告）約休養三個月始能恢復正常
      作息」等語在卷足憑，準此，原告請求被告賠償此期間內之工作所得損失十七
      萬三千四百元，自非無據。
  ４、精神慰撫金二十萬元：本院參酌原告陳稱：其從事汽車裝潢及家具生產，高中
      肄業等語，其八十八年度、八十九年度、九十年度核定所得分別為六萬八千五
      百八十八元、十二萬七千七百六十三元、六萬一千七百五十五元，有坐落竹北
      市縣○段土地乙筆、汽車二輛及於東禾皮業社等之投資；另被告八十八年度、
      八十九年度、九十年度核定所得分別為二十二萬二千三百六十一元、四十三萬
      二千三百四十一元、二十一萬三千二百九十五元，有汽車乙輛，此有財政部財
      稅資料中心九十二年四月八日資五字第九二０五五０一三號函附兩造財產資料
      在卷足按，及原告因本件車禍事故而受有左脛骨骨折之傷害，致其肉體苦痛，
      並造成行動與生活上之不便，使其精神上受有痛苦等一切情狀，因認原告請求
      精神慰撫金十五萬元，要屬適當，應予准許。至逾此數額之請求，尚嫌過高，
      為無理由。
  ５、帆布費用六千元：原告主張其駕駛系爭自小貨車，因本件車禍事故而毀損其帆
      布乙件，費用六千元，已據原告提出統一發票為證，堪予採信。從而，原告請
      求被告賠償，自無不許之理。
  ６、拖吊及運送費用一萬九千九百九十元；原告主張其自小貨車因毀損而拖吊至警
      察局停放，嗣再拖吊運回新竹之費用合計為一萬九千九百九十元，亦據提出統
      一發票二紙為憑，應屬實在。該拖吊費用既係因本件車禍事故所致之損害，原
      告請求賠償，應予准許。
  ７、系爭自小貨車修復費用三十萬零六百二十元：查系爭自小貨車係於九十年一月
      三日發照使用，其修復費用（含稅）合計三十萬零六百二十元（零件二十五萬
      八千七百七十七元，工資四萬一千八百四十三元），有原告提出之汽車行車執
      照影本、錡利汽車修理廠估價單及統一發票在卷足參，原告以修復費用作為損
      害賠償之依據時，應將零件折舊部分予以扣除，始為合理。故至本件事故發生
      時即九十年四月七日，系爭車輛已經使用三月，依行政院所頒固定資產耐用年
      數表及固定資產折舊率表，自用小貨車之耐用年數為五年，依平均法（即以固
      定資產成本減除殘價後之餘額，按固定資產耐用年數表規定之耐用年數平均分
      攤，計算每期折舊額）計算其折舊，其每年折舊率為五分之一即０．二，則前
      揭零件部分之折舊額為一萬零七百八十二元【計算公式：殘價=取得成本／（
      耐用年數+1）即258777÷ (5+1)=43130；折舊額=（取得成本-殘價）×0.2×
      年數即 (000000-00000)×0.2×3/12=10782，小數點以下四捨五入】，而零件
      扣除折舊後之價值為二十四萬七千九百九十五元（000000-00000=247995），
      連同工資四萬一千八百四十三元部分計算，原告得請求賠償之汽車修復費用為
      二十八萬九千八百三十八元。
  ８、委託拖運行裝載貨物費用二萬三千六百二十五元：原告主張系爭自小貨車修復
      期間，其無法使用送貨，因而委託拖運行裝載貨物，支出費用二萬三千六百二
      十五元，已據提出統一發票為證，要非無據。而該拖運費用係屬本件車禍事故
      所致之損害，原告請求賠償，非無理由。
  ９、綜上所述，原告請求有據之金額為七十一萬八千四百九十三元。
（三）末按保險人依強制汽車責任保險法規定給付之保險金，視為加害人或被保險人
      損害賠償金額之一部分；加害人或被保險人受賠償請求時，得扣除之，強制汽
      車責任保險法第三十條有明文規定。查原告因本件汽車交通事故，已受領強制
      汽車責任保險金一萬一千七百零五元之事實，為原告所自承，被告雖應賠償前
      述金額，惟原告既已受領上開保險金，依前揭規定，即應視為加害人損害賠償
      金額之一部分而予以扣除。準此，原告因被告過失駕駛之行為所受之損害，經
      扣除一萬一千七百零五元後，被告仍應賠償七十萬六千七百八十八元。
（四）從而，原告依侵權行為之法律關係，請求被告給付七十萬六千七百八十八元，
      及自起訴狀繕本送達翌日即九十二年三月四日起至清償日止，按週年利率百分
      之五計算之法定遲延利息，為有理由，應予准許。至逾此所為之請求，為無理
      由，應予駁回。
（五）結論：本件原告之訴為一部有理由，一部無理由，並依民事訴訟法第三百八十
      五條第一項前段、第七十九條但書，判決如主文。
中      華      民      國    九十二    年      七      月      四      日
                                臺灣臺南地法院民事第四庭
                                    法      官  張季芬
右為正本，係照原本作成。
如對本判決上訴，須於判決送達後廿日內向本院提出上訴狀
中      華      民      國    九十二    年      七      月      四      日
                                    法院書記官  李榮杰


司法院資訊處製作；財團法人民間司法改革基金會備份。
